【裁判字號】    92,交易,63
【裁判日期】    920326
【裁判案由】    公共危險等
【裁判全文】
臺灣高雄地方法院刑事判決                          九十二年度交易字第六三號
    公  訴  人  臺灣高雄地方法院檢察署檢察官
    被      告  甲○○
右列被告因公共危險等案件，經檢察官聲請以簡易判決處刑（九十二年度偵字第一二
一六號），經本院認不宜依簡易判決處刑，簽准改依通常程序審判，本院判決如左：
    主  文
甲○○服用酒類不能安全駕駛動力交通工具而駕駛，處有期徒刑參月，如易科罰金，
以參佰元折算壹日。又因過失傷害人，處有期徒刑肆月，如易科罰金，以參佰元折算
壹日。應執行有期徒刑陸月，如易科罰金，以參佰元折算壹日。
    事  實
一、甲○○考領有自小客車駕駛執照，明知其自民國九十一年十一月二十日晚上九時
    許起，在高雄縣大社鄉某友人住處飲用啤酒後，已達於反應較慢、感覺減低、思
    考及個性行為均受影響改變，並影響控制與反應能力，而不能安全駕駛動力交通
    工具之狀態，仍貿然於同（二十）日晚上十一時許，騎乘車牌號碼ＺＸＧ─○五
    五號輕機車，搭載友人丙○○，沿高雄縣大社鄉○○路九十四巷由南往北方向騎
    駛，行經該巷九之九十八號前，本應注意汽車駕駛人飲酒後其吐氣所含酒精成份
    超過每公升零點二五毫克以上者，不得駕車，且汽車在雙向二車道行駛時，在劃
    有分向限制線之路段，不得駛入來車之車道內，而依當時之天候晴朗、鄉道○路
    面乾燥、無缺陷、亦無障礙物，夜間有照明路段視距良好，並無不能注意之情事
    ，詎甲○○應注意、能注意，竟疏未注意酒後駕車，並因酒後失控，在劃有分向
    限制線之路段，駛入來車之車道內，適有考領有重型機車駕駛執照之鐘鈞耀騎乘
    車牌號碼ＸＸＶ─七七六號重機車，由對向即沿高雄縣大社鄉○○路九十四巷由
    北往南方向騎駛而至，雙方因而發生擦撞，致鐘鈞耀受有「左手第二、三、五指
    掌骨骨折、左手第三指骨折、左足第四趾骨折、多處擦傷」等傷害。嗣甲○○因
    本件車禍事故亦受有傷害，經送醫救治，而對甲○○抽血檢測，測得其血液中酒
    精濃度為二九五ｍｇ＼ｄＬ（經換算為呼氣酒精測試值約為每公升一‧四七毫克
    ），因而查獲。
二、案經鐘鈞耀訴由高雄縣警察局仁武分局報請台灣高雄地方法院檢察署檢察官偵查
    聲請簡易判決處刑。
    理  由
一、訊據被告甲○○對於右揭時、地在飲酒後吐氣所含酒精成分已達約每公升一‧四
    七毫克之情況下，仍貿然騎乘機車而肇事，致告訴人鐘鈞耀受有前開傷害之事實
    不諱，惟辯稱：伊當時精神狀況良好，尚能安全駕駛，又伊僅知當時係騎在該路
    段中間位置，並不清楚是否有逆向行駛云云。然查：
  (一)被告確有於右揭時、地在飲酒後吐氣所含酒精成分已達約每公升一‧四七毫克之
    情況下，仍貿然騎乘機車而肇事，致告訴人鐘鈞耀受有前開傷害之事實，業據被
    告甲○○於警訊及偵、審時供承不諱，核與證人即告訴人鐘鈞耀於警訊時證述之
    情節大致相符，並證人即搭乘被告機車之丙○○於警訊及本院審理時證述屬實，
    復證人即前往現場處理本件車禍事故之員警乙○○於本院審理時證稱：當時伊係
    接獲通報稱該處有車禍事故發生，而前往現場處理，到達時被告及其友人丙○○
    已送醫，告訴人及義守大學教官有在現場，而發生事故之二部機車均已移動，伊
    係依現場所遺留之刮地痕等事證，而繪製現場圖，又依現場所遺留雙方機車之刮
    地痕，並比對告訴人所陳述之情形，車禍發生地點應係在該路段中間附近發生的
  ，且依被告機車之刮地痕緊鄰該路段分向限制線，告訴人機車之刮地痕則與分向
    限制線有些距離，而依撞擊後之物理現象，二機車行駛中發生車禍事故，機車不
    會立即倒地，所以伊才判定是被告闖入對向車道，而造成本件車禍事故的等語。
    且有被告之生化科檢驗單、道路交通事故調查報告表、高雄縣警察局舉發違反道
    路交通管理事件通知單、及現場照片八張等附卷可稽。從而，足見被告顯因酒後
    失控，在劃有分向限制線之路段，駛入來車之車道內，致與對向告訴人之機車發
    生車禍事故乙節甚明。而告訴人因本件車禍致受有「左手掌第二、三、五指掌骨
    骨折、左手第三指骨折、左足第四趾骨折、多處擦傷」等傷害，有健仁醫院診斷
    證明書二紙在卷可證。
  (二)按汽車駕駛人飲酒後其吐氣所含酒精成份超過每公升○．二五毫克以上者，不得
    駕車；汽車在雙向二車道行駛時，在劃有分向限制線之路段，不得駛入來車之車
    道內，道路交通安全規則第一百十四條第二款及第九十七條第二款分別定有明文
    。被告於右揭時地騎乘機車本應注意上開規定，且依當時情形，又無不能注意之
    情形，竟疏未注意，在飲酒後其吐氣所含酒精成份每公升約達一．四七毫克之情
    況下，已無法安全駕駛狀況下，仍貿然騎乘機車行駛，亦疏未注意駛入來車之車
    道，因而肇事，其有過失至明。而告訴人鐘鈞耀確因本件車禍受有前述傷害，已
    如前述，是被告之過失行為與告訴人之傷害結果間，顯有相當因果關係。
  (三)按刑法第一百八十五條之三規定所謂「不能安全駕駛」，係抽象危險犯，本不以
    發生具體危險為必要，而依醫學實驗證明所得經驗法則，對於吐氣酒精濃度達每
    公升○．二五毫克以上時，將使駕駛人產生複雜之技巧障礙、駕駛能力變壞之行
    為表現，肇事比率比一般未飲酒時高出二倍，而吐氣酒精濃度達每公升零點五毫
    克以上時，將使駕駛人產生平衡感與判斷力障礙升高，肇事比率比一般未飲酒時
    高出十倍，甚而如吐氣酒精濃度達每公升零點七五毫克時，駕駛人將產生明顯酒
    醉、步履蹣跚之行為狀態，其肇事比率比一般高二十五倍（參見蔡志中著，對飲
    酒不能安全駕駛之執法研究，司法院第四十六期業務研究會講義）。本件被告甲
    ○○於案發後，經抽血檢測結果，測得其血液中酒精濃度為二九五ｍｇ＼ｄＬ（
    經換算為呼氣酒精測試值約為每公升一‧四七毫克），已如前述，依據上開研究
    報告之結論，並佐以本件車禍事故，係因被告酒後影響其控制與反應能力，致闖
    入對向車道而肇事等情，足見被告發生駕車肇事之危險性，已高出一般人甚多，
    其已達不能安全駕駛動力交通工具之情狀甚明。是被告辯稱：尚能安全駕駛云云
    ，要屬事後卸責之詞，尚難採信。從而，被告上開酒後駕車之公共危險犯行，亦
    堪認定。
  (四)綜上所述，本件事證明確，被告上開犯行，均堪認定。
二、核被告甲○○所為，係犯刑法第一百八十五條之三服用酒類不能安全駕駛動力交
    通工具而駕駛罪、及第二百八十四條第一項前段之普通過失傷害罪。被告於酒後
    吐氣所含酒精成份每公升約達一．四七毫克之情形下，騎乘機車肇事致人受傷，
    應依道路交通管理處罰條例第八十六條第一項規定加重其刑。其所犯前開二罪，
    犯意各別，行為互異，應予分論併罰。爰審酌被告之品行，於飲酒後呼氣所含酒
    精濃度約達每公升一‧四七毫克之情況下，仍貿然騎乘機車行駛於公眾往來之道
    路上，無視於公眾生命財產安全之情狀，並因酒醉失控及未注意相關交通安全之
    規定，終至肇事，就本件車禍發生之過失情節，告訴人所受傷害，且事後亦不思
    與告訴人和解，及犯後態度等一切情狀，分別量處如主文所示之刑，並均諭知易
    科罰金之折算標準，且定其應執行刑，以資懲儆。
據上論斷，應依刑事訴訟法第四百五十二條、第二百九十九條第一項前段，道路交通
管理處罰條例第八十六條第一項，刑法第一百八十五條之三、第二百八十四條第一項
前段、第四十一條第一項、第五十一條第五款，罰金罰鍰提高標準條例第一條前段、
第二條，判決如主文。
中      華      民      國      九十二    年      三    月    二十六    日
                                      臺灣高雄地方法院交通法庭
                                          法  官  洪榮家
右為正本，係照原本作成，證明與原本無異。
如不服本判決，應於送達後十日內，向本院提出上訴狀。
                                          書記官  陳寰瑛
中      華      民      國      九十二    年      三    月    二十六    日
附錄本案論罪科刑法條全文：
刑法第一百八十五條之三：
  服用毒品、麻醉藥品、酒類或其他相類之物，不能安全駕駛動力交通工具而駕駛者
  ，處一年以下有期徒刑、拘役或三萬元以下罰金。
刑法第二百八十四條第一項：
  因過失傷害人者，處六月以下有期徒刑、拘役或五百元以下罰金。致重傷者，處一
  年以下有期徒刑、拘役或五百元以下罰金。


司法院資訊處製作；財團法人民間司法改革基金會備份。
